【裁判字號】    94,易,988
【裁判日期】    951229
【裁判案由】    違反商標法
【裁判全文】
臺灣臺北地方法院刑事判決               94年度易字第988號
公  訴  人  臺灣臺北地方法院檢察署檢察官
被      告  甲○○
選任辯護人  蘇衍維律師
上列被告因違反商標法案件，經檢察官提起公訴（94年度偵字第
6832號），本院判決如下：
    主  文
甲○○無罪。
    理  由
一、公訴意旨略以：被告甲○○係海峽數碼股份有限公司（設臺
    北市松山區○○○路○段171號10樓，下稱海峽數碼公司）職
    員，明知如附表所示之「PRADA」、「GUCCI」、「FENDI」
    及「BURBERRY」等商標圖樣，業經盧森堡商普瑞得有限公司
    （下稱普瑞得公司）、義大利商固喜歡固喜公司（下稱固喜
    歡固喜公司）、義大利商芬蒂艾德有限公司（下稱芬蒂公司
    ）及英商布拜里公司（下稱布拜里公司）等向經濟部中央標
    準局（現改制為經濟部智慧財產局）申請註冊並取得商標專
    用權，竟與海峽數碼公司負責人謝宏奇共同基於輸入、販賣
    營利之概括犯意，由被告甲○○負責於民國93年3月29日、4
    月23日及6月28日自義大利進口如進口報單CA/93/063/03194
    、CA/93/063/03259及CA/93/339/09561所列仿冒前開商標之
    皮包共290 件，並委託君雄企業有限公司及聖忠國際有限公
    司於93年3 月30日、4月26日及6月30日報關。嗣海關人員因
    價格疑義予以取樣送鑑定為仿冒品，始被查獲，因認被告甲
    ○○與謝宏奇共同涉有違反商標法第82條之輸入及販賣仿冒
    商標商品之罪嫌。
二、按犯罪事實應依證據認定之，無證據不得認定其犯罪事實；
    不能證明被告犯罪者，應諭知無罪之判決，刑事訴訟法第15
    4條第2項、第301條第1項分別定有明文。又按認定犯罪事實
    所憑之證據，其為訴訟上之證明，須於通常一般之人均不致
    有所懷疑，而得確信其為真實之程度者，始得據為有罪之認
    定，最高法院76年台上字第4986號著有判例。再按「行為非
    出於故意或過失者，不罰。過失行為之處罰，以有特別規定
    者，為限。」，刑法第12條亦定有明文；而查商標法第82條
    規定：「明知為前條商品而販賣、意圖販賣而陳列、輸出或
    輸入者， 處一年以下有期徒刑、拘役或科或併科新臺幣5萬
    元以下罰金。」，並無處罰過失之規定，且以行為人「明知
    」為侵害他人商標專用權商品而仍輸入、販賣為其構成要件
    ，是行為人除須在客觀上有輸入、販賣仿冒商品之行為以外
    ，就其所販賣者係屬仿冒商品，在主觀上更須有所明知之「
    直接故意」，亦即行為人對於構成犯罪之事實（進口、販賣
    之商品係仿冒他人商標商品之事實）須明知並有意使其發生
    ，且此主觀犯罪構成要件事實，一如客觀犯罪構成要件事實
    ，亦應依積極證據認定之，苟積極證據不足為被告事實之認
    定時，即應為有利被告之認定，更不必有何有利之證據。
三、公訴人認被告甲○○涉有上開之罪嫌，無非係以：被告及證
    人謝宏奇均陳稱被告負責擔任海峽數碼公司採購及進口上開
    皮包之事實，及鑑定人乙○○之證述、瑞士鐘錶同業公會臺
    灣連絡處乙○○出具之鑑定證明書2紙、產品鑑定書1紙、臺
    灣凡迪股份有限公司品牌經理施立元出具之芬蒂產品鑑定意
    見書1紙、財政部臺北關稅局進口報單3紙、經濟部智慧財產
    局商標註冊網頁資料4 紙、臺灣凡迪股份有限公司王雅芬提
    出之電子郵件1紙、薈萃商標協會臺灣聯絡處94年4月18日瑞
    台字第40號函為其主要論據。
四、然查，訊據被告固坦承其為海峽數碼公司之職員，負責海峽
    數碼公司於上揭時間進口上揭皮包共290 個及利用網路銷售
    皮包等事實不諱，惟堅詞否認有何違反商標法之犯行，辯稱
    ：
  (一)被告所負責進口之皮包並非全為仿冒品，其中有46個為真品
    ，而被告是經由InternationalBuyers 網站訂購，在訂購前
    有要求該公司先寄送樣品，而該樣品經被告送請附表所示商
    標商品之專櫃小姐、精品店人員檢驗結果均稱係真品，被告
    才下單訂購，且海峽數碼公司所購買之價格，為一般市價之
    3 成，與常情相符，第一次進口時確實有低報價格，海關通
    知時亦是以有低報價格疑義為由，直到經檢察官通知訊問時
    ，才知有仿冒商標之問題，然在檢察官通知訊問之前，前開
    進口商品均已銷售完畢，故被告主觀上確實不知該等商品大
    部分是仿冒品。
  (二)被告於95年7月間親自至InternationalBuyers公司位於義大
    利米蘭之總公司看貨，且至該公司之倉庫看存貨，亦確實足
    以讓被告相信有該公司及其貨品存在，況該公司亦提供其購
    買系爭商品而由「FENDI」公司出具之發票，及其向Fashion
    公司購買系爭商品，「PRADA」、「GUCCI」開給Fashion 公
    司之發票及Fashion公司開給InternationalBuyers公司之發
    票，以及InternationalBuyers 公司聯絡人一再於電子郵件
    內容明確表示所提供之商品為真品。
  (三)檢察官以海峽數碼公司負責人謝宏奇與被告間為有犯意聯絡
    之行為分擔之共犯，而另行對謝宏奇提起公訴，然該案業經
    本院94年度易字第570 號判決無罪，於95年7月6日經臺灣高
    等法院95年度上易字第475號判決上訴駁回而確定等語。
五、經查：
  (一)如附表所示之「PRADA」、「GUCCI」、「FENDI」及「BURBE
    RRY 」等商標圖樣，固分別為普瑞得公司、固喜歡固喜公司
    、芬蒂公司及布拜里公司等向經濟部智慧財產局申請註冊並
    取得商標專用權，並均尚在專用期間，此有卷附之經濟部智
    慧財產局商標資料檢索服務資料4 紙可稽（見93年度偵字第
    15011號卷第58至61頁）。又海峽數碼公司於93年3月29日、
    4月23日及6月28日先後自義大利進口如進口報單CA/93/063/
    03194、CA/93/063/03259及CA/93/339/09561 所列之皮包一
    節，除據被告所自承在卷，復有該3 份進口報單在卷可按（
    分別見93年度偵字第15402號卷第4頁，93年度偵字第15011
    號卷第5頁，93年度偵字第17685號卷第4頁）。
  (二)上揭進口報單CA/93/063/03194 之貨品係因經財政部臺北關
    稅局（以下簡稱臺北關稅局）查驗結果：第1、2項為BAG ，
    第3至5項為WALLET，因申報材質不符，先取具代表性樣品（
    第1項及第4項各乙件），並准該公司依關稅法第18條（行為
    時關稅法第14條）規定繳納稅款保證金先行提領貨物後，於
    93年4月2日以進口組（93）北關查第0251號送查價單檢附樣
    品送財政部關稅總局驗估處查價，嗣經該處於93年5 月28日
    覆簽稱：「本案貨品經商標鑑定代理人鑑定均為仿冒品」，
    而於93年08月26日依商標法規定，以刑事移送書移送；上揭
    進口報單CA/93/063/03259 之貨品係因經臺北關稅局查驗結
    果：第1 項為小皮包，第2至9項為手提包，因申報價格異常
    ，先取具代表性樣品（第1項及第2項各乙件），並准該公司
    依關稅法第18條（行為時關稅法第14條）規定繳納稅款保證
    金先行提領貨物後，於93年4 月28日以進口組（93）北關查
    第0304號送查價單檢附樣品送財政部關稅總局驗估處查價，
    嗣經該處於93年5月28日覆簽稱：「本案貨品第1項經鑑定為
    仿冒品」，因進口人涉有進口仿冒商標貨物，而於93年08月
    17日以刑事移送書移送；上揭進口報單CA/93/339/09561 之
    貨品係因經臺北關稅局查驗結果：第1項為FENDI皮包，第2
    至3項為GUCCI HANDBAG，認因進口人已有進口仿冒商標貨物
    前科，乃取具代表性樣品後通知權利人「臺灣凡迪股份有限
    公司」（FENDI TAIWAN LIMITED）及「瑞士鐘錶同業公會」
    派人鑑定，經臺灣凡迪股份有限（以下簡稱臺灣凡迪公司）
    鑑定結果第1項FENDI產品為仿冒品，進口人亦無法提出授權
    文件，乃將該筆貨物查獲，嗣於93年10月06日依商標法規定
    移送，而瑞士鐘錶同業公於接獲臺北關稅局通知後，未依海
    關配合執行商標權及著作權保護措施作業要點規定於一定時
    間（1個工作日）至該局對第2、3項貨物「GUCCI HANDBAG」
    進行認定，僅簽覆「已知悉」字樣，臺北關稅局於93年09月
    13日接獲財政部關稅總局驗估處簽復臺北關稅局進口組93年
    7月2日（93）北關查第0512 號送查價單後，將第2項貨物依
    所列核估價格FOB TWD,330/PC徵稅後放行，此有財政部臺北
    關稅局94年06月13日北普進字第0941012431號函及所檢附之
    臺北關稅局進口組送查價單9張、鑑定證明書2張（鑑定報告
    人乙○○）、產品鑑定書2 張（鑑定人分別為楊山鋆、乙○
    ○）及芬蒂（FENDI）產品鑑定意見書1張在卷可稽（見本院
    94年度易字第570號卷第二宗第48至60頁），堪認上揭3張進
    口報單所進口之貨品中，確有仿冒商標之情事。又證人乙○
    ○於本院94年度易字第570 號謝宏奇所涉違反商標法案件94
    年10月7日審理時雖到庭證稱：03月29日進口的GUCCI皮包98
    個及Burberry皮包28個均為仿冒品，4月23日進口那批的Pra
    da皮包45個也都是仿冒品，惟如上所述，臺北關稅局就進口
    報單CA/93/063/03194之貨品僅取第1項及第4項各1件，就進
    口報單CA/93/063/03259之貨品取第1項及第2項各1件為鑑定
    （見該案卷第二宗第19頁），且證人乙○○、楊山鋆於本院
    94年度易字第570號謝宏奇所涉違反商標法案件94年10月7日
    審理時均證稱：關稅總局於每次鑑定時只給我們1 個樣品鑑
    定，故足認上列各項進口皮包確實均僅鑑定過其中之樣品各
    1 個無誤（見該案卷第二宗第20頁）。查犯罪事實應依證據
    認定之，上揭進口之皮包除樣品外，既已經全數由海峽數碼
    公司領回，且已全部出售而無從查知是否確屬仿冒商標之商
    品無誤，況海峽數碼公司以上揭進口報單所進口之其他貨品
    （皮包）亦確實有真品之情形，依罪疑唯輕之原則，自應為
    被告有利之認定，認僅有經鑑定之皮包為仿冒商標之商品。
  (三)而依進口報單CA/93/339/09561所進口之第1 項FENDI皮包99
    個，已據證人即臺灣凡迪股份有限公司之人員王雅芬於本院
    94年度易字第570 號謝宏奇所涉違反商標法案件94年12月13
    日審判時當庭鑑定，鑑定結果確實均屬仿冒之商品無誤，其
    略稱：這些包包做的是蠻像的仿冒品，包括套子都做得很接
    近，包包裡面有條碼、包裝上也有條碼，條碼的樣式、規格
    也跟我們的很像，但字體不一樣，還有貨號也是學我們的，
    但還是有不一樣的地方，他的貨號少了一碼，扣案的這二種
    材質、顏色是我們的基本材質跟顏色，但例如我們的黑色貨
    號是FOQA1 ，但不同顏色有不同貨號，而扣案的這些仿冒品
    貨號則全部均為FOQA1 。FIP12880不是我們的價格，扣案物
    的內裡材質也是我們不曾使用過的材質，包包裡面的那塊金
    屬也蠻像我們的，但商標字體與那塊鐵的比例大小亦略有不
    同。不過，我們在判斷是否為仿冒品，主要是憑經驗、觸摸
    的質感。FENDI 包包在臺灣沒有這個款式，外國的部分我不
    敢確定，像這樣的化妝包在臺灣大概是5,000 元上下等語。
    （見該案卷第二宗第76、77頁）
  (四)依上所述，被告所負責之海峽數碼公司以上揭3 張進口報單
    所進口之皮包中確實有上揭仿冒商標之商品，但查其每張進
    口報單所進口之貨品均有多項，且就進口商品之「商標」、
    「貨號」、「出口國」、「進口價格」、「重量」等均全部
    填載在進口報單上，亦經臺北關稅局認無問題而放行，則被
    告是否有違反商標法第82條之輸入及販賣仿冒商標商品之罪
    ，即應探究被告就海峽數碼公司所進口之上揭皮包係屬仿冒
    商標之商品，在主觀上是否明知而有直接故意而為。
  (五)首者，本案係由被告向義大利Internationalbuyers 公司進
    口本案「PRADA」、「GUCCI」、「FENDI」、「BURBERRY」
    等商標之皮包、化妝包、皮夾等商品，為被告所自承，而被
    告於本院94年度易字第570 號謝宏奇所涉違反商標法案件94
    年10月7日陳稱：「伊在海峽數碼公司不到1年，是從92年底
    至93年底，參與該公司採購工作。因為伊的外語能力比較好
    ，跟國外聯繫或到現場看貨品、與廠商接洽均由伊來負責。
    海峽數碼公司在93年3月30日、4月26日、6 月30日分別進口
    （正確應為報關日）三批外國知名廠商皮包，都是由伊經手
    的。伊向一家位於義大利米蘭的Internationalbuyers 公司
    購買的。過程是先前知道國內有些公司的上游廠商也是這家
    ，所以透過知名貿易網站叫做阿里巴巴，上網尋找這樣的公
    司名稱，找到InternationalBuyers 這家公司，上面有記載
    公司負責人、電話、傳真、e-mail等資料，所以就開始聯繫
    。購買過程中，對方提供我們照片、報價單，我們透過電話
    傳真、e-mail、及MSN 的方式聯絡，再依據我們有興趣的東
    西來訂購。在阿里巴巴的網站上，也有登載該公司接洽人的
    名稱：Marco、Vivianna，伊主要是跟Vivianna 接洽等語（
    見該案卷第二宗第21至24頁）。又衡以經驗法則，廠商之所
    以會利用進口真品夾帶仿冒商品進口，均是因為有暴利可圖
    ，然本件查海峽數碼公司所進口之「GUCCI」 皮包之單價為
    每個70歐元，折合新臺幣約3 千元，其他商品甚至有以80、
    90歐元購買，而上述GUCCI商品之臺灣代理商售價約在8,000
    元臺幣左右，被告供稱海峽數碼公司於網路上係以5000元販
    售，則其進口之價格約為代理商售價之3成7左右，應與一般
    進口廠商之進價成數相差無幾，又在一般進口情形，真品平
    行輸入之價格確實有比經銷商進口之價格低之情形，因而，
    尚無法依此價格遽認定被告在主觀上係為圖暴利，明知為仿
    冒商標之商品而進口。
  (六)復依本院94年度易字第570 號違反商標法案件上網查證（見
    該案卷第二宗第65至67頁），被告所稱之供貨商Internatio
    nalbuyers 公司於國際網際網路上確實登載有其公司之銷售
    商品及介紹，且有該公司之電話及地址，此確實足以讓人相
    信其銷售之商品為真品。再將上揭進口報單所載貨品與Inte
    rnationalbuyers 公司於國際網際網路上登載之銷售商品比
    對，「BURBERRY」商品貨號：00000000；00000000；000000
    00等均相同，堪認被告所稱係從網站上看到商品及其貨號後
    ，再向該公司購買上述貨號之商品等語，與事實相符。次查
    ，被告所辯海峽數碼公司以上揭3 張進口報單進口貨品之總
    價格，係因第一批03月29日及第二批進口報單為省稅金而有
    低報之情形，第三批進口報單之報價金額則均與實際訂購金
    額相同，第一批金額為歐元6650元；第二批金額為8850元；
    第三批金額為11700元，上述金額均有折價5% 等語，核與被
    告所提出之臺灣中小企業銀行匯款單之金額、發票上之金額
    相符（見本院卷第87至96頁），堪信被告係以相當之代價向
    該公司購買所進口之貨品，確實與一般進口、販賣仿冒商標
    商品以低成本取得商品之情形不同。據此，亦難認被告係明
    知向InternationalBuyers 公司所購買之皮包係仿冒商標之
    商品。
  (七)另依被告於本案發生後，曾以電子郵件向Internationalbuy
    ers公司之聯絡人Vivianna連絡，要求該公司提出向FENDI公
    司購買系爭商品而由FENDI 公司出具之發票，而該公司已郵
    寄FENDI 公司開立之發票予被告（見本院卷第103、104頁）
    ，被告要求Internationalbuyers 公司提出PRADA、GUCCI公
    司開立之發票，而Internationalbuyers公司亦提出PRADA、
    GUCCI 公司開給Fashion公司之發票，證明是PRADA公司將商
    品先出售予Fashion公司，再由Fashion公司出售予Internat
    ionalbuyers 公司（以上發票見本院卷第107至110頁），且
    經核對該3張發票上品項之貨號，亦與前揭本案3張進口報單
    內容中經前開證人鑑定為仿冒品之貨號相同，從上述情形觀
    察，亦足認被告於購買上揭商品當時應不知所購買之皮包有
    仿冒商標之情形，否則其豈會願意以與一般行情相當之價格
    去購買該些商品，致其事後還需費心思其解決可能涉嫌違反
    商標法之問題呢？
  (八)復參以證人楊山鋆於本院94年度易字第570 號謝宏奇違反商
    標法案件94年10月07日審判時所證述：現在的仿冒品在國外
    市場作的很好，肉眼判斷是真品的，不見得是真品等語（見
    該案卷第二宗第20頁），及證人王雅芬於於本院94年度易字
    第570 號謝宏奇違反商標法案件94年12月13日審判時亦到庭
    證述：以扣案商品而言，一般消費者是比較困難辨認這個商
    品是假的等語（見該案卷第二宗第76頁），而被告亦辯稱：
    在訂購之前有要求該公司先寄送樣品，而該樣品經被告送請
    附表所示之商標商品之專櫃小姐、精品店人員檢驗結果均稱
    係真品，被告才下單訂購，且海峽數碼公司所購買之價格，
    為一般市價之3成，是與常情相符等語，經綜觀全案卷證資
    料，亦乏證據證明被告確實有鑑定所進口之上揭皮包為仿冒
    商標商品之能力，自難認定被告僅從Internationalbuyers
    公司所提供之樣品及相關吊牌、保證書、條碼等外觀，即有
    判斷所欲購買之商品係仿冒商標之商品，並遽以推論被告於
    主觀上係出於明知而輸入、販賣上揭仿冒商標商品。
六、綜上各節，尚無積極證據足以證明被告主觀上「明知」其所
    進口、販賣之商品係仿冒告訴人商標之商品，揆諸前揭說明
    ，即與商標法第82條規定處罰之構成要件有間，自難以該罪
    相繩，依法應諭知無罪之判決。
據上論斷，應依刑事訴訟法第301條第1項，判決如主文。
本案經檢察官郭昭吟到庭執行職務。
中    華    民    國    95    年    12    月    29    日
                  刑事第五庭審判長法  官  黃程暉
                                  法  官  李宜娟
                                  法  官  賴秀蘭
以上正本證明與原本無異。
如不服本判決，應於判決送達後10日內，向本院提出上訴狀。
                                  書記官  陳惠娟
中    華    民    國    96    年    1     月    5     日


司法院資訊處製作；財團法人民間司法改革基金會備份。
